【裁判字號】    99,審訴,3744
【裁判日期】    991202
【裁判案由】    公共危險
【裁判全文】
臺灣高雄地方法院刑事判決            99年度審訴字第3744號
公  訴  人  臺灣高雄地方法院檢察署檢察官
被      告  李糧宇
上列被告因公共危險案件，經檢察官提起公訴（99年度偵字第10
63號），嗣因被告就被訴事實為有罪陳述，經本院告知簡式審判
程序意旨並聽取公訴人及被告之意見後，本院合議庭裁定由受命
法官獨任依簡式審判程序審理，判決如下：
    主  文
李糧宇放火燒燬他人所有之木柴、帆布，致生公共危險，累犯，
處有期徒刑壹年肆月。扣案之瓦斯噴槍（含基座及瓦斯罐）及打
火機各壹個，均沒收。
    事  實
一、李糧宇前於民國96年間因竊盜案件，經本院以96年度易字第
    1581號判處有期徒刑10月確定，並以96年度聲減字第7944號
    裁定減刑為有期徒刑5 月，於97年6 月21日縮刑期滿執行完
    畢。
二、李糧宇與李厚源為叔姪關係，戶籍地址同設於李厚源高雄市
    ○○區○○街38號住處，二人比鄰而居。李糧宇平日飲酒後
    ，常在住家附近大聲喧鬧，與鄰居相處不甚融洽。詎李糧宇
    於98年12月28日凌晨飲酒返家後，竟於同日凌晨1 時30分許
    ，基於放火燒燬他人所有物之犯意，至位於上開38號住處南
    方、相距9.8 公尺之車庫東側，持其所有之瓦斯噴槍（含基
    座及瓦斯罐）及打火機點燃李厚源之母親李楊罔店（即被告
    祖母）所有之木柴與帆布，引發火災，致上開木材與帆布燒
    燬，並燻黑前開車庫東側鐵皮牆壁，而致生公共危險。嗣經
    李厚源在上開住處二樓發現火光，且聽聞爆炸聲響，見李糧
    宇蹲在該處點火，立即下樓阻止，並報警處理，與現場民眾
    即時撲滅火勢，火勢始未延燒至車庫、停放其內之自用小客
    車及機車。嗣經警方到場處理，當場逮捕李糧宇，測得其呼
    氣酒精濃度為0.7mg/l ，並扣得上開瓦斯噴槍（含基座及瓦
    斯罐）及打火機各1 個，始悉上情。
三、案經高雄市政府警察局小港分局移送臺灣高雄地方法院檢察
    署檢察官偵查起訴。
    理  由
一、本件被告李糧宇所犯係死刑、無期徒刑、最輕本刑為3 年以
    上有期徒刑以外之罪，其於準備程序中就被訴事實為有罪之
    陳述，經法官告知簡式審判程序之旨，並聽取公訴人及被告
    之意見後，經本院合議庭裁定由受命法官獨任進行簡式審判
    程序，合先敘明。
二、認定犯罪事實之依據及理由：
  (一)訊據被告對上揭犯罪事實於本院審理時坦承不諱，核與證人
    即被害人李厚源於警詢、偵訊中、證人即李厚源之女李怡臻
    於警詢時及偵查中、證人即火災現場勘查人員郭柏成於偵查
    中之證述相符（警卷第4 至5 頁、偵卷第28至34、41至42、
    79至80、94、104 至105 頁），並有高雄市政府警察局小港
    分局98年12月28日搜索、扣押筆錄暨扣押物品目錄表、刑法
    第185 條之3 案件測試觀察紀錄表暨酒精測試值各1 份，現
    場及燒燬情形照片26張、高雄市政府消防局99年1 月11日高
    市消防調字第0990000824號函暨檢附之高雄市政府消防局火
    災原因調查鑑定書1 份及現場照片13張、現場圖1 份在卷可
    稽（見警卷第12至17頁、19至22頁、偵卷第45至72、86至87
    、89頁），足認被告之任意性自白與事實相符，得為認定犯
    罪之依據。
  (二)按刑法第175 條第1 項之放火燒燬住宅等以外之物罪，所稱
    「燒燬」，係指燃燒毀損之義，亦即標的物已因燃燒結果喪
    失其效用而言；又刑法第175 條第1 項之罪，以「致生公共
    危險」為構成要件之一，所謂「致生公共危險」，乃指放火
    燃燒之情形，依一般社會通念，有延燒至他人所有屋物之危
    險存在，不以發生實害為必要，祇須有發生實害之蓋然性為
    已足，此項蓋然性之有無，應由事實審法院基於經驗法則，
    而為客觀之判斷，自係事實認定問題，最高法院89年度台上
    字第3931號、72年度台上字第2532號判決意旨可資參照。查
    本件被告放火之前開地點，係位於高雄市○○區○○街38號
    住處南方、相距9.8 公尺之車庫東側，本件火災已造成上開
    木材、帆布等物品燒燬，車庫內並放置工作工具、自用小客
    車、機車等其他物品，前開車庫東側鐵皮牆壁，已遭火苗燻
    黑一節，業據證人郭柏成、李怡臻、李厚源證述明確，並有
    上開現場蒐證照片、及高雄市政府消防局之火災原因鑑定書
    可憑，足見上開火勢顯有蔓延燃燒週邊物品，引發大火，因
    而產生實害之可能性，被告所為顯已致生公共危險至為灼然
    。
  (三)綜上所述，本件事證明確，被告上開犯行堪以認定，應依法
    論科。
三、核被告所為，係犯刑法第175 條第1 項之放火燒燬他人所有
    之木柴、帆布，致生公共危險罪。又刑法上之放火罪，其直
    接被害法益，為一般社會之公共安全，雖同時侵害私人之財
    產法益，但仍以保護社會公安法益為重，況放火行為原含有
    毀損性質，故毀損部分，自不另論罪。又一放火行為所燒燬
    之對象縱然不同，但行為僅一個，而應為整體的觀察，成立
    單純一罪。故被告以一放火行為同時燒燬他人多件物品，仍
    僅應論以一罪。被告有如事實欄所載，受有期徒刑執行完畢
    之事實，有臺灣高等法院被告前案紀錄表附卷可參，其受徒
    刑之執行完畢，5 年內故意再犯本件有期徒刑以上之罪，為
    累犯，應依刑法第47條第1 項加重其刑。又被告於案發前雖
    有飲酒，並測得呼氣酒精濃度0.7mg/l ，惟觀諸被告犯罪模
    式，係持瓦斯噴槍及打火機至車庫旁空地角落之隱蔽處點火
    燃燒木材等物，為證人李厚源下樓阻止其犯行，並質問其為
    何要縱火時，尚知辯稱係要燒開水洗澡等理由，業經證人李
    厚源於警詢時證述明確（見警卷第5 頁），且其於案發後即
    欲騎乘機車逃離現場，亦經證人李怡蓁證述及被告陳明在卷
    （見偵卷第80頁），足見其於案發時顯非意識不清，對於外
    界事物之知覺與判斷作用，以及自由決定意思之能力，並未
    較普通人明顯減退，其並無因精神障礙，致不能辨識其行為
    違法或欠缺依其辨識而行為之能力，或因此致其辨識行為違
    法或依其辨識而行為之能力，顯著減低等情形，自不能依刑
    法第19條之規定，減輕或免除其刑，況其蓄意飲酒，顯係自
    行招致所為，更無援引刑法第19條第1 、2 項規定，予以不
    罰或減輕其刑之餘地，附此敘明。爰審酌被告酒後控制力不
    佳，平日即與鄰居相處不睦，猶不知警惕，此次竟於夜間持
    瓦斯噴槍及打火機蓄意點火燒燬上開物品，致生損害於他人
    ，並有延燒至旁邊車庫及車庫內車輛、機車及其他物品之可
    能，恐造成無法收拾之後果，法治觀念淡薄，又未能賠償被
    害人所受損害，行為實有不該，惟念被告於本院審理時終能
    坦承犯行，且火勢及時撲滅幸未釀成更大災害，並考量本件
    犯罪情節非輕，對社會治安危害程度較高，及其犯罪動機、
    目的、所生危害、自稱國中畢業、入監執行前為泥水工、日
    薪新臺幣1,000 元、家庭經濟狀況小康等一切情狀（見本院
    卷第27頁、警卷第1 頁調查筆錄受詢問人欄），量處如主文
    所示之刑，以示懲儆。另扣案之瓦斯噴槍（含基座及瓦斯罐
    ）及打火機各1 個，均為被告所有，供本件犯罪所用之物，
    業據被告供承明確（見本院卷第24頁），爰依刑法第38條第
    1 項第2 款規定，宣告沒收。至扣案之燭台1 個，尚無證據
    證明與本案直接關連，爰不予宣告沒收，附此敘明。
據上論斷，應依刑事訴訟法第299 條第1 項前段、第273 條之1
第1 項，刑法第175 條第1 項、第47條第1 項、第38條第1 項第
2 款，判決如主文。
本案經檢察官王兆琳到庭執行職務。
中    華    民    國    99    年    12    月    2     日
                      刑事第十庭      法  官  周佳佩
以上正本證明與原本無異。
如不服本判決應於收受判決後10日內向本院提出上訴書狀，並應
敘述具體理由。其未敘述上訴理由者，應於上訴期間屆滿後20日
內向本院補提理由書( 均須按他造當事人之人數附繕本) 「切勿
逕送上級法院」。
中    華    民    國    99    年    12    月    2     日
                                      書記官  李承悌
附錄本案論罪科刑法條：
刑法第175 條第1 項
放火燒燬前二條以外之他人所有物，致生公共危險者，處1 年以
上7 年以下有期徒刑。

司法院資訊處製作；財團法人民間司法改革基金會備份。
